【裁判字號】    91,上易,2000
【裁判日期】    920128
【裁判案由】    侵占
【裁判全文】
臺灣高等法院臺中分院刑事判決                  九十一年度上易字第二號
    上  訴  人
    即  被  告  乙○○  男  五.
右上訴人因侵占案件，不服臺灣彰化地方法院九十一年度易字第六九二號中華民國
九十一年九月三日第一審判決（起訴案號：臺灣彰化地方法院檢察署九十一年度偵緝
字第一七五號），提起上訴，本院判決如左：
      主  文
上訴駁回。乙○○緩刑貳年。
      事  實
一、乙○○自民國 (下同 )九十年九月八日起受僱於丁○○擔任砂石車司機，負責載
    運砂石予客戶後再向客戶收取運費請款聯單據，並據請款聯單據代丁○○向客戶
    收取運費，並將代為收得之運費於當日交還丁○○等工作，為從事業務之人，乙
    ○○因需繳納違規罰單、申驗駕照及車禍和解，竟基於意圖為自己不法之所有之
    犯意，於九十年十月十日至十二日載運砂石交付中港砂石企業股份有限公司（以
    下簡稱中港砂石公司）所指定之工地後，於同月十三日至十五日間某日持上開十
    日至十二日之運費請款聯單據代丁○○向中港砂石公司收取應收帳款合計新台幣
    （以下同）一萬五千二百二十五元後，即將其所經手之上開運費變易持有為所有
    之意思予以侵占入己，並將其中部分款項繳納違規罰單、申驗駕照 (計約六千多
    元)及車禍和解 (探視傷者)。嗣經丁○○發現後向乙○○催討，乙○○則拒不返
    還。
二、案經丁○○訴請臺灣彰化地方法院檢察署檢察官偵查起訴。
      理  由
一、訊據被告乙○○固坦承於右揭時、地受雇告訴人丁○○載運砂石，並代告訴人向
    客戶收取款項，於九十年十月間有代告訴人向中港砂石公司收取運費一萬五千二
    百二十五元之事實，嗣並將其中之六千多元繳納違規罰單、申驗駕照，一千多元
    探視車禍傷者，惟矢口否認有侵占犯行，辯稱：每月十五日可以借薪水，十月十
    三日車子壞掉，我十五日去領錢十六日去審驗駕照，如果等到次月五日領薪水時
    再去審驗就來不及了，駕照會被吊銷，後來因八十三年的違規記點未解決，駕照
    被扣二個月，無法開車，就沒有寫報表，沒有再替乙○○開車，我向乙○○借錢
    他有同意，後來是因為工作上我們有糾紛他才不承認，存證信函我沒有收到，我
    九月份有開票向丁○○借二萬元，不是一次就要還給他的，目前本票還在他那裡
    云云，惟查右開犯罪事實迭據告訴人丁○○於偵查及原審時證述綦詳，於本院調
    查時仍指稱：被告到我那裡工作不久於九月二十日就向我借錢要審驗駕照，九月
    二十六日請假說要去審驗駕照，說九月份要讓我扣回，到發薪水的時候，他說生
    活沒有辦法過，等十月份的薪水再扣，被告借錢時才開了幾天的車子，如果不是
    要審驗駕照，我不可能借他那麼多的錢，十月十三日車子送到修車廠，沒有與我
    聯絡，後來就自己去領錢了，領到這筆錢也沒有告訴我，我．．．以電話和被告
    聯絡要他將錢拿回來給我，他說人在台北，我說我上台北去拿，他說我找不到，
    就將電話掛斷了，後來我找介紹他來的朋友，他告訴他的朋友說這件事要他不要
    插手，我還發存證信函給他，他都置之不理等語，並有被告書寫之九十年十月十
    日至十二日金額計一萬五千二百二十五元之日報表影本二張在卷可稽，又告訴人
    及被告就每月五日發薪水均無異議，被告於原審坦承平常慣例收款當天就要將款
    項交給老闆丁○○，於本院調查時供述：九十年九月份之薪水業已全部領取，並
    有被告簽名之九十年九月份川祐車隊請款明細表影本在卷可查，被告自應將系爭
    代收之款項繳交告訴人，未經告訴人同意不得擅自拿取充當薪水或借款，況被告
    於九十年九月二十日確已向告訴人借二萬元，有被告所簽之本票影本在卷可按，
    而被告九十年十月份迄十二日止之薪資僅二萬零八百五十元 (詳卷附日報表影本
    及九十年十月份川祐車隊請款明細表 )，再告訴人於偵查及原審證稱：公司負擔
    的部分如加油的費用（但加油是在公司的油桶加油的）、車輛的修繕（我們有特
    定的修繕廠），闖紅燈的部分公司不負責，車禍的部分則是由保險公司負責（因
    為車子都有保險），超載的情形是由公司負責，乙○○有告訴我要我繳一張闖紅
    燈的罰單，我不肯等語，被告於偵查中亦供稱：丁○○有說不幫我繳該罰單罰款
    ，但若沒繳的話，我的駕照就不能審驗，所以我就拿運費去繳，於原審供承：車
    禍發生我有告訴丁○○，但丁○○不同意幫我去和別人和解，而且對方又要告我
    ，所以我就將運費拿去和解等語，被告於代領系爭一萬五千二百二十五元後未經
    告訴人同意即將其中六千多元繳納違規罰單、申驗駕照，一千多元探視車禍傷者
    ，又未將其餘款項返回告訴人，迄告訴人告訴後始於原審償付該侵占之款項，侵
    占之犯意至為炯然，至被告領取系爭款項之日期被告堅稱係九十年十四日、十五
    日一次領取，告訴人對被告所稱一次領取並不爭執  (詳原審筆錄)，僅稱係九十
    年十月十三日領取，然均未能提出證據供調查，證人即中港砂石行之負責人丙○
    ○於本院調查時證述：並不認識乙○○等語，嗣呈報已無該筆領款之資料，有傳
    真函在卷可考，本院且查無其他證據足認被告係二次領取，爰認被告係於九十年
    十月十三日至十五日間一次領取後侵占，縱被告嗣後未收受告訴人委託律師所寄
    之存證信函及於九十年十月十六日不審驗駕照即要被吊扣暨驗車後迄同年十二月
    十五日後始收到駕照，亦無從據為被告無侵占犯意之認定，綜上所述，本件事證
    已臻明確，被告犯行應堪認定。
二、核被告乙○○所為係犯刑法第三百三十六條第二項之業務侵占罪。公訴人認被告
    係連續於九十年十月十日及同年月十二日侵占代告訴人向客戶中港砂石公司收取
    之一萬五千二百二十五元犯行，尚有未洽，原審審酌被告犯罪之動機、目的、手
    段、所生危害、犯罪後之態度等一切情狀依刑法第三百三十六條第二項、第四十
    一條第一項前段、罰金罰鍰提高標準條例第一條前段、第二條，判決有期徒刑六
    月，並諭知易科罰金之折算標準，認事、用法、量刑尚無不當，被告上訴否認犯
    罪並無理由，應予駁回，然本院審酌被告前受有期徒刑之宣告，執行完畢後，五
    年以內未曾受有期徒刑以上刑之宣告，有台灣高等法院被告全國前案紀錄表在表
    可查，業已償還上開侵占之款項  (詳原審卷第二十八頁)，經此偵審教訓，應知
    警惕當無再犯之虞，本院認本件所宣告之刑，以暫不執行為適當，併諭知緩刑貳
    年，以勵自新。
三、據上論斷，應依刑事訴訟法第三百六十八條、刑法第七十四條第二款，判決如主
    文。
本案經檢察官甲○○到庭執行職務。
中        華        民        國  九 十 二  年     一     月   二十八   日
                                  臺灣高等法院臺中分院刑事第九庭
                                        審判長法  官  陳  筱  珮
                                              法  官  吳  重  政
                                              法  官  康  應  龍
右正本證明與原本無異。
不得上訴。
                                              書記官  黃  薰  慧
中        華        民        國  九 十 二  年     一    月   二十九   日
                                                                        Ｋ


司法院資訊處製作；財團法人民間司法改革基金會備份。
